【裁判字號】    89,婚,55
【裁判日期】    890328
【裁判案由】    履行同居
【裁判全文】
臺灣彰化地方法院民事判決  八十九年度婚字第五五號
    原      告  甲○○
    被      告  乙○○
                            現.
右當事人間請求履行同居事件，本院判決如左：
    主      文
被告應與原告同居。
訴訟費用由被告負擔。
    事      實
甲、原告方面：
一、聲明：如主文所示。
二、陳述：
  (一)兩造於民國（下同）七十六年二月十五日結婚，婚後感情融洽，育有陳雅伶（
    ．６．生）、陳嘉茵（．６．）、陳懷澤（．１．３生）、陳嘉雯（
    ．６．生）三女一男。詎料，八十八年二月間被告藉故回娘家省親，並將長女
    陳雅伶一起帶走，置原告與其餘二女一男之生活不顧，從此逗留不返，原告多次
    勸返亦無動於衷，迄今拒不回家與原告履行同居。
  (二)按夫妻互負同居之義務，民法第一千零零一條定有明文。又夫妻之住所，由雙方
    共同協議之，未為協議或協議不成，得聲請法院定之；法院為前項裁定時，以夫
    妻共同戶籍地推定為其住所，民法第一千零零二條規定甚明。本件被告不履行同
    居義務，又無不能履行同居義務之正當理由，兩造間對住所亦無協議，且共同設
    籍於彰心縣芳苑鄉建平村新興巷二八號，自應以上開住所推定為兩造之住所。被
    告蔑視法律規定，在外逗留拒不與原告履行同居義務，原告自得依據上開法條之
    規定，訴請被告履行同居義務。
  (三)伊有用房子辦理扺押貨款新台幣（下同）三百萬元（我父親去扺押借款）並交給
    被告，但被告不知將錢用到何處。
三、證據：提出戶籍謄本二件為證。
乙、被告方面：
一、聲明：駁回原告之訴。
二、陳訴：原告平常未拿錢給被告，致每月房屋貨款二萬多元及會款四萬多元無法繳
    納，且對小孩子生病亦不負責，故被告不得已回家向父親借錢，並外出至雲林縣
    工作。如原告願拿錢出來解決上開會款、欠款及房屋貸款，則被告願意返回原告
    住所與原告同居。
    理      由
一、本件原告之主張：兩造於七十六年二月十五日結婚，並育有子女陳雅伶、陳嘉茵
    、陳懷澤、陳嘉雯等人，詎被告自八十八年二月間藉故回娘家省親，並將長女陳
    雅伶帶走，置原告及其他子女生活於不顧，並拒絕與原告履行同居，爰依民法第
    一千零一條之規定，訴請判決如聲明所示等語。被告則以：原告平日均未拿錢予
    被告，致每月房屋貸款二萬多元及會款四萬多元無法繳納，且亦置小孩之生病於
    不顧，被告不得已始返回娘家向父親借款，並留在雲林縣工作，倘原告願拿錢出
    來解決上開借款、會錢及房屋貨款部分，被告則同意與原告同居云云資為抗辯。
二、原告主張兩造於七十六年二月十五日結婚，現婚姻關係存續中，且被告自八十八
    年二月間離家後，迄今均未與原告同居之情事，業據其提出戶籍謄本二件為證，
    復為被告所不爭執，此部分之事實，自堪信為真正。
三、按夫妻負同居之義務。但有不能同居之正當理由者不在此限。民法第一千零一條
    定有明文。查婚姻以終身共同生活為目的之結合，兩造婚姻關係既存續，依法即
    互負同居之義務，本件被告抗辯兩造間有財務糾紛存在及因工作關係須另住他處
    之情事，縱係屬實，惟財務糾紛乃夫妻方應共同面對解決，尚不得以此作為不
    能履行同居之正當理由；又被告因外出工作賺錢之需要而暫住他處，而無法常常
    履行同居之義務，固為正當之事由，惟本件被告持續拒絕與原告同居已一年多，
    又別無其他其他原因存在，即難認其拒絕與原告同居係屬正當。故本件被告之抗
    辯，顯不足採。從而，原告依據首開規定，訴請被告應與其同居，即為有理由，
    應予准許。
四、結論：本件原告之訴為有理由，爰依民事訴訟法第七十八條，判決如主文。
中      華      民      國    八十九    年      三      月    二十八    日
                                        民事第二庭
~B法      官  何志通
右為正本係照原本作成。
如對本判決上訴，須於判決送達後二十日內向本院提出上訴狀。
中      華      民      國    八十九    年      三      月    二十九    日
~B法院書記官  林文斌


司法院資訊處製作；財團法人民間司法改革基金會備份。
